【裁判字號】    98,審訴,3724
【裁判日期】    981029
【裁判案由】    毒品危害防制條例
【裁判全文】
臺灣高雄地方法院刑事判決            98年度審訴字第3724號
公  訴  人  臺灣高雄地方法院檢察署檢察官
被      告  甲○○
上列被告因違反毒品危害防制條例案件，經檢察官提起公訴（98
年度毒偵字第4751號），被告於本院準備程序進行中，為有罪之
陳述，經本院合議庭裁定由受命法官獨任改依簡式審判程序審理
，並判決如下：
    主  文
甲○○施用第一級毒品，處有期徒刑捌月。扣案針筒壹支沒收。
    事  實
一、甲○○前因施用毒品案件，經本院裁定送觀察勒戒後，認無
    繼續施用毒品傾向，於民國87年7 月17日執行完畢釋放，另
    由本院以87年度訴字第900 號判決免刑確定。復因施用毒品
    案件，經本院裁定送觀察勒戒後，認有繼續施用毒品之傾向
    ，經本院以87年度毒聲字第4705號裁定令入戒治處所施以強
    制戒治，復經本院裁定停止戒治、撤銷停止戒治，於89年9
    月29日執行完畢釋放。上開施用毒品犯行，經本院以88年度
    易字第510 號判決判處有期徒刑5 月，上訴後，經臺灣高等
    法院高雄分院以88年度上易字第1150號判決駁回上訴，而告
    確定，於90年2 月28日執行完畢，翌日出監。又自90年6 月
    1 日起至同年月6 日上午止，因施用第一、二級毒品犯行，
    經本院裁定送觀察勒戒後，認有繼續施用毒品之傾向，經本
    院以90年度毒聲字第4361號裁定令入戒治處所施以強制戒治
    ，復經本院裁定停止戒治、撤銷停止戒治，於92年6 月7 日
    執行完畢釋放。上開施用毒品犯行，經本院以90年度訴字第
    2347號判決判處有期徒刑1 年、8 月，應執行有期徒刑1 年
    6 月，上訴後，經臺灣高等法院高雄分院以91年度上訴字第
    66號判決駁回上訴，而告確定（尚未執行完畢）。猶不知戒
    絕毒癮，明知海洛因係毒品危害防制條例第2 條第2 項第1
    款所明定之第一級毒品，不得持有、施用，復基於施用第一
    級毒品海洛因之犯意，於98年7 月9 日上午某時，在高雄縣
    美濃鎮某土地公廟內，以將海洛因摻水後，置入針筒注射血
    管之方式，施用海洛因1 次。嗣於同日6 時55分許，在高雄
    縣杉林鄉○○路合興巷口為警查獲，並扣得甲○○丟棄之針
    筒1 支，經得其同意採集尿液送驗，檢驗結果呈嗎啡陽性反
    應，而知上情。
二、案經高雄縣政府警察局旗山分局報告臺灣高雄地方法院檢察
    署檢察官偵查起訴。
    理  由
一、本件被告甲○○所犯係死刑、無期徒刑、最輕本刑為3 年以
    上有期徒刑以外之罪，其於準備程序中，就被訴事實為有罪
    之陳述，經本院告知簡式審判程序之旨，並聽取檢察官及被
    告之意見後，合議庭裁定由受命法官獨任進行簡式審判程序
    ，合先敘明。
二、上開事實，業據被告於警詢、本院審理時坦承不諱（見警卷
    第7 頁、偵卷第4 頁、本院卷第30頁）。且經警採集其尿液
    送台灣檢驗科技股份有限公司檢驗結果，被告尿液呈嗎啡陽
    性反應，有高雄縣政府警察局旗山分局毒品危害防制條例案
    件嫌犯代號與真實姓名對照表、高雄縣政府警察局採集尿液
    檢體監管紀錄表、台灣檢驗科技股份有限公司濫用藥物尿液
    檢驗報告可稽（見警卷第16至17頁、偵卷第9 頁）。爰審酌
    ：（一）氣相層析質譜儀（GC／MS）乃目前就藥物篩檢結果
    必須進一步確認時最常採用之確認方法，因此在良好的操作
    條件之下，以氣相層析質譜儀作藥物及其代謝物之定性及定
    量分析，幾乎不會有偽陽性反應產生，業經行政院國軍退除
    役官兵輔導委員會台北榮民總醫院於83年4 月7 日以（83）
    北總內字第03059 號函示明確。（二）海洛因係嗎啡經化學
    合成之半人工合成品，毒性倍於嗎啡，其經吸食或施打入人
    體，經新陳代謝作用又分解成嗎啡，故海洛因在進入人體後
    ，均以嗎啡型態排於尿液中，故於吸食或施打海洛因者尿液
    中，可檢出嗎啡陽性反應，業經憲兵司令部80年5 月7 日以
    （80）鑑驗字第1746號函示明確。從而，被告尿液經以氣相
    層析質譜儀鑑驗後，結果呈嗎啡陽性反應，已如前述，是依
    前開函示意旨，被告自白核與事實相符。
三、按毒品危害防制條例於92年7 月9 日修正公布，自93年1 月
    9 日施行，其中第20條、第23條將施用毒品之刑事處遇程序
    ，區分為「初犯」及「5 年內再犯」、「5 年後再犯」。依
    其立法理由之說明：「初犯」，經觀察、勒戒或強制戒治後
    ，應為不起訴處分或不付審理之裁定；經觀察、勒戒或強制
    戒治執行完畢釋放後，「5 年內再犯」者，因其再犯率甚高
    ，原實施之觀察、勒戒及強制戒治既已無法收其實效，爰依
    法追訴或裁定交付審理。至於經觀察、勒戒或強制戒治執行
    完畢釋放後，「5 年後再犯」者，前所實施之觀察、勒戒或
    強制戒治已足以遮斷其施用毒品之毒癮，為期自新及協助其
    斷除毒癮，仍適用「初犯」規定，先經觀察、勒戒或強制戒
    治之程序。從而依修正後之規定，僅限於「初犯」及「5 年
    後再犯」二種情形，始應先經觀察、勒戒或強制戒治程序。
    倘被告於5 年內已再犯，經依法追訴處罰，縱其第3 次（或
    第3 次以上）再度施用毒品之時間，在初犯經觀察、勒戒或
    強制戒治執行完畢釋放5 年以後，已不合於「5 年後再犯」
    之規定，且因已於「5 年內再犯」，顯見其再犯率甚高，原
    實施觀察、勒戒或強制戒治，已無法收其實效，即應依該條
    例第10條處罰（最高法院95年5 月9 日95年度第7 次刑事庭
    會議決議參照）。查被告前因施用毒品案件，經本院裁定送
    觀察勒戒後，認有繼續施用毒品之傾向，經本院以87年度毒
    聲字第4705號裁定令入戒治處所施以強制戒治，復經本院裁
    定停止戒治、撤銷停止戒治，於89年9 月29日執行完畢釋放
    。上開施用毒品犯行，經本院以88年度易字第510 號判決判
    處有期徒刑5 月，上訴後，經臺灣高等法院高雄分院以88年
    度上易字第1150號判決駁回上訴確定，於90年2 月28日執行
    完畢，翌日出監。復於前揭強制戒治視為執行完畢後5 年內
    之90年6 月1 日起至同年月6 日上午止，因施用第一、二級
    毒品犯行，經本院裁定送觀察勒戒後，認有繼續施用毒品之
    傾向，經本院以90年度毒聲字第4361號裁定令入戒治處所施
    以強制戒治，復經本院裁定停止戒治、撤銷停止戒治，於92
    年6 月7 日執行完畢釋放。上開施用毒品犯行，經本院以90
    年度訴字第2347號判決判處有期徒刑1 年、8 月，應執行有
    期徒刑1 年6 月，上訴後，經臺灣高等法院高雄分院以91年
    度上訴字第66號判決駁回上訴，而告確定之事實，有臺灣高
    等法院被告前案紀錄表在卷可憑。是被告雖係於上開強制戒
    治執行完畢釋放5 年後再犯本罪，然其前次所犯本院90年度
    訴字第2347號施用毒品案件，係在上開強制戒治執行完畢後
    5 年內所為，而屬「5 年內再犯」之情形，依最高法院上開
    決議之意旨，被告本件施用海洛因之犯行，應依法論科。從
    而，本案事證明確，被告犯行，堪予認定。
四、核被告所為，係犯毒品危害防制條例第10條第1 項之施用第
    一級毒品罪。被告持有第一級毒品之行為，已為其後施用之
    高度行為所吸收，不另論罪。爰審酌被告前經強制戒治、有
    期徒刑執行完畢，猶不思戒除毒癮，顯見其並無堅定戒癮之
    意志，惟念其行為尚未危害他人及其犯後能坦承犯行，態度
    尚稱良好等一切情狀，量處如主文所示之刑，以資警惕。扣
    案之針筒1 支，係被告所有供施用海洛因之物，業據被告供
    明在卷，爰依刑法第38條第1 項第2 款之規定宣告沒收。
據上論斷，應依刑事訴訟法第273 條之1 第1 項、第299 條第1
項前段，毒品危害防制條例第10條第1 項，刑法第11條前段、第
38條第1 項第2 款，判決如主文。
本案經檢察官乙○○到庭執行職務。
中    華    民    國    98    年    10    月    29    日
                  刑事第十庭  法  官  方錦源
以上正本證明與原本無異。
如不服本判決應於收受本判決後10日內向本院提出上訴書狀，並
應敘述具體理由，如未敘述上訴理由者，應於上訴期間屆滿後20
日內補提理由書狀於本院（均須按他造當事人之人數附繕本）「
切勿逕送上級法院」。
中    華    民    國    98    年    10    月    29    日
                              書記官  黃勤涵
附錄條文：
毒品危害防制條例第10條第1 項：
施用第一級毒品者，處6 月以上5 年以下有期徒刑。


司法院資訊處製作；財團法人民間司法改革基金會備份。
